臺灣臺中地方法院民事判決　九十四年度訴字第三六六號
　　原　　　告　甲○○
　　訴訟代理人　林溢根　律師
　　被　　　告　乙○○
右當事人間請求損害賠償事件，本院於民國九十四年三月三十日言詞辯論終結，判決
如左：
    主      文
原告之訴及假執行之聲請均駁回。
訴訟費用由原告負擔。
    事實及理由
一、本件原告起訴主張，伊於民國（下同）八十五年間投資新台幣（下同）六百萬元
    於被告在大陸成立之大陸聯隆公司，被告同意以暗股方式，讓原告占有被告投資
    股權之百分之二十，嗣於八十九年十月間被告結束大陸聯隆公司之營業，將該公
    司轉讓予訴外人陳錦榮。查兩造間既存有隱名合夥契約，而大陸聯隆公司既已轉
    讓予他人，則事業已屬不能完成，依民法第七百零八條第三款規定，隱名合夥契
    約已終止，則依同法第七百零九條規定，被告自應返還原告出資之六百萬元。然
    屢經原告催討，被告均不予置理。爰依上開法條規定，及民法債務不履行之規定
    ，提起本件訴訟。訴之聲明：被告應給付原告六百萬元，及自支付命令送達之翌
    日起至清償日止，按年息百分之五計算之利息。並願供擔保，請准宣告假執行。
二、被告則以，固然原告投資六百萬元，然因大陸聯隆公司於大陸之營業，因遭他人
    倒帳，致營運不良，周轉不靈，而呈虧損，終而倒閉，致轉讓予訴外人陳錦榮，
    伊已委由律師處理相關債務，全部大陸聯隆公司之投資額均已不足償債務。是依
    民法第七百零九條但書規定，原告自無從取回投資額等語，資以抗辯。答辯聲明
    ：原告之訴及假執行之聲請均駁回。並受不利之判決，並願供擔保，請准免為假
    執行之宣告。
三、按稱隱名合夥者，謂當事人約定，一方對於他方所經營之事業出資，而分受其營
    業所生之利益，及分擔其所生損失之契約。民法第七百條，定有明文。本件原告
    係以暗股之方式投資二百萬元，而取得被告所占大陸聯隆公司百分之八十之其中
    二十，由被告為大陸聯隆公司負責人之身分，於大陸經營聯隆公司等情，已據兩
    造陳明，並有原告所提之台灣高等法院檢察署九十三年度上聲議字第一一五八號
    處分書可稽。是本件兩造間之契約，其性質（即定性）為隱名合夥無訛，原告為
    隱名合夥人，被告為出名營業人。隱名合夥人即原告之財產權移轉於出名營業人
    即被告，隱名合夥人除了可於每屆事務年度終，查閱合夥之帳簿，並檢查其事務
    及財產狀況外，其不得有所主張（最高法院四十二年台上字第四三四號判例要旨
    及八十三年度台上字第五二八號判決要旨參照）。是以，本件原告既為隱名合夥
    人依民法第七百零六條、第七百零七條定，有監督權及利益分派請求權，而無業
    務執行權（民法第七百零五條並參照）。而按之民法隱名合夥乙節（即民法第七
    百條至第七百零九條）規定，並無出名營業人不得將事業轉讓予他人之規定，且
    隱名合夥既僅投資事業，無業務執行之權，而就營業之盈虧受分派利益或分擔損
    失之權利、義務，則自亦無因出名營業人將事業轉讓，即須對隱名合夥人負債務
    不履行之責任，此即事業之所有權既為出名營業人，則出名營業人自有決定事業
    處置之方式，對此隱名合夥並無置喙之餘地。是本件原告以被告將大陸聯隆公司
    （即事業）轉讓予他人，而主張債務不履行之損害賠償責任，於法尚非有據，自
    無理由，
四、次按，除依第六百八十六條之規定得聲明退夥外，隱名合夥契約，因目的事業已
    完成或不能完成，或營業之廢止或轉讓而終止。又隱名合夥契約終止時，出名營
    業人，應返還隱名合夥人之出資及給與其應得之利益。但出資因損失而減少者，
    僅返還其餘存額。民法第七百零八條第三款、六款、第七百零九條，分別定有明
    文。本件被告已將大陸聯隆公司轉讓予訴外人陳錦榮乙情，已據兩造陳明，是兩
    造間之隱名合夥契約，已因營業轉讓而終止（縱認為目的事業已不能完成亦同）
    甚明（並參照最高法院六十九年台上字第一五一一號判決要旨）。本件原告請求
    返還出資額，既已於隱名合夥約終止後，其雖可為請求返還出資額，然其前提厥
    為上開事業（即大陸聯隆公司）營運無虧損（出資額全部返還）或虧損後尚有資
    產（出資額部分返還）。對此，原告並未提出任何之證據資料，以供審酌。被告
    則提出有關大陸聯隆公司結束後，清償債務之資料為證。參諸，該資料相關債權
    人之債權總額係高於被告提出之清償額（即債權人係依一定之成數受償），且尚
    有部分之債權人尚未受償。原告雖以，該相關債權人並非全部係大陸聯隆公司之
    債權人，其中尚有包括被告所有其他公司及個人之債務，而否認該大陸聯隆公司
    之債權資料。然查，被告係於八十四年間以台灣建隆公司投資成立之信隆公司與
    中國廣東省赤嶺貿易部在大陸共同投資成立聯隆公司，大陸聯隆公司在台灣並無
    帳戶，因大部分大陸的客戶都是台商，都是在台灣領款，故所有支出都由台灣第
    一銀行之帳戶來支付，錢匯到香港信隆公司，再由信隆公司將錢匯至大陸聯隆公
    司，第一商銀二個戶頭均是由建隆公司在運作等情，已為上開台灣高等法院檢察
    署九十三年度上聲議字第一一五八號處分書載明，並為兩造所不爭，且據訴外人
    張美秀（前台灣建隆公司之會計）於該案偵查中證據明白。是被告於前開偵查案
    中所稱：因兩岸間無法直接金融匯兌，大陸聯隆公司所需資金均由台灣建隆公司
    先匯至信隆公司再轉匯，大陸聯隆公司負責加工，台灣建隆公司負責採購，聯隆
    公司之帳由台灣隆公司在運作乙情，可堪採信。故而，大陸聯隆公司之資金、營
    運狀況與台灣建隆公司之營運狀況，息息相關。惟台灣建隆公司已因財務、營運
    狀況欠佳，亦於大陸聯隆公司結束後不久，亦結束營業乙情，亦據原告所不爭執
    。是以，縱然上開被告所提出之債權人及清償債權之相關資料，部分包括台灣建
    隆公司之帳戶。然依前揭所述，大陸聯隆公司之帳戶均由台灣建隆公司帳戶出入
    ，其二家公司間又存有密切之關係，而該二間公司亦均不復營業。是依上開相關
    資料，仍可認定大陸聯隆公司之資產尚不足清償債權，即已無任何之剩餘資產。
    是原告本件仍為請求返還全部之投資額六百萬元，即有未合。又原告亦未提出任
    何證據，以供本院審酌，是否尚有可資請求返還之資金數額。是本件原告之請求
    ，於法即屬無據，自無理由，應予駁回。至其假執行之聲請，既失所附麗，爰一
    併予以駁回。
五、據上論結，本件原告之訴為無理由，依民事訴訟法第七十八條，判決如主文。
中　　　華　　　民　　　國　　九十四　　年　  　四　  　月　　  十三　　日
                                  臺灣臺中地方法院民事第四庭
~B法　　　官　陳添喜
右為正本係照原本作成。
如對本判決上訴，須於判決送達後廿日內向本院提出上訴狀。
中　　　華　　　民　　　國　　九十四　　年　  　四　  　月　　  十三　　日
~B法院書記官
